【裁判字號】    94,訴,4001
【裁判日期】    950821
【裁判案由】    偽造貨幣等
【裁判全文】
臺灣高雄地方法院刑事判決              94年度訴字第4001號
公  訴  人  臺灣高雄地方法院檢察署檢察官
被      告  庚○○
            辛○○
                    （現於臺灣屏東戒治所強制戒治中）
共      同
指定辯護人  本院公設辯護人子○○
上列被告因偽造貨幣等案件，經檢察官提起公訴（94年度偵字第
18182 、18286 號），本院判決如下：
    主  文
庚○○意圖為自己不法之所有，而侵占離本人所持有之物，處罰
金肆仟元即新臺幣壹萬貳仟元，如易服勞役，以新臺幣壹仟元折
算壹日。其他被訴收受贓物、意圖供行使之用收集偽造通用貨幣
罪部分，均無罪。
辛○○收受贓物，處有期徒刑肆月，如易科罰金，以銀元佰元
即新台幣玖佰元折算壹日；又共同連續偽造私文書，足生損害於
他人，處有期徒刑伍月，如易科罰金，以銀元佰元即新台幣玖
佰元折算壹日，萬泰商業銀行小額循環信用貸款現金卡申請書申
請人欄、立約人欄偽造之「己○○」署押各壹枚及第一商業銀行
現金卡申請書申請人親簽欄偽造之「己○○」署押壹枚，均沒收
。應執行有期徒刑捌月，如易科罰金，以銀元佰元即新台幣九
佰元折算壹日，萬泰商業銀行小額循環信用貸款現金卡申請書申
請人欄、立約人欄偽造之「己○○」署押各壹枚及第一商業銀行
現金卡申請書申請人親簽欄偽造之「己○○」署押壹枚，均沒收
。其他被訴意圖供行使之用收集偽造通用貨幣罪部分，無罪。
    事  實
一、庚○○前於民國（下同）93年間因違反毒品危害防制條例案
    件，經法院判處有期徒刑5 月確定，於94年6 月5 日縮刑期
    滿執行完畢，詎仍不知悔改，於94年8 月14日中午某時，在
    其位於高雄市○○區○○街79號地下室停車場，同時拾獲丙○○遺失之郵局存摺、脫離卯○○持有之郵局存摺及脫離寅
    ○○持有之泛亞銀行存摺各1 本，竟意圖為自己不法之所有
    ，將上開3 本存摺皆侵占入己，並攜回其位於高雄市○○區
    ○○街79號5 樓之住處藏放。
二、辛○○明知綽號「弟仔」、姓名年籍均不詳之成年男子（下
    稱「弟仔」），於94年3 月25日在不詳地點，所交付丑○○
    所有之安信商業銀行信用卡（卡號為0000000000000000號，
    為丑○○於94年2 月28日，在高雄市○○路某處失竊，下稱
    前揭安信信用卡）1 張係屬來歷不明之贓物，仍予以收受；
    「弟仔」並同時將萬泰商業銀行小額循環信用貸款「George
    ＆Mary」現金卡申請書（下稱萬泰銀行現金卡申請書）及第
    一商業銀行現金卡申請書（下稱一銀現金卡申請書）各1 份
    交與辛○○，委由辛○○冒用己○○之名義，申請上開2 間
    銀行之現金卡，辛○○明知「弟仔」未經過己○○之同意申
    辦上開現金卡，仍與「弟仔」基於偽造文書之概括犯意聯絡
    ，由辛○○於同年3 月29日，在不詳地點，連續於上開萬泰
    銀行現金卡申請書及一銀現金卡申請書上，填寫己○○之身
    分、職業資料，並於萬泰銀行現金卡申請書之申請人欄、立
    約人欄各偽造「己○○」之簽名1 枚，再於一銀現金卡申請
    書之申請人親簽欄偽造「己○○」之簽名1 枚，而連續偽造
    屬於私文書性質之上開現金卡申請書共2 份，欲持以向上開
    2 間銀行申請現金卡使用，足生損害於己○○。嗣於同年4
    月4 日上午10時許，辛○○騎乘機車行經高雄市前鎮區○○○路時，因形跡可疑為警攔檢而查獲，並扣得萬泰銀行現金
    卡申請書、一銀現金卡申請書各1 份及前揭安信信用卡1 張
    ，而得知上情。
三、案經高雄市政府警察局小港分局、前鎮分局報請台灣高雄地
    方法院檢察署檢察官偵查起訴。
    理  由
壹、證據能力之認定：
一、按被告以外之人於偵查中向檢察官所為之陳述，除顯有不可
    信之情況者外，得為證據，刑事訴訟法第159 條之1 第2 項
    定有明文。證人丑○○於偵查中向檢察官具結後所為之陳述
    ，本院審酌該陳述未見有何顯不可信之情況，依上開規定，
    得為證據。
二、又按被告以外之人於審判外之陳述，雖不符刑事訴訟法第15
    9 條之1 至第159 條之4 之規定，而經當事人於審判程序同
    意作為證據，法院審酌該言詞陳述或書面陳述作成時之情況
    ，認為適當者，亦得為證據，同法第159 條之5 第1 項定有
    明文。立法意旨在於傳聞證據未經當事人之反對詰問予以核
    實，原則上先予排除，惟若當事人已放棄反對詰問權，於審
    判程序中表明同意該等傳聞證據可作為證據，基於尊重當事
    人對傳聞證據之處分權，及證據資料愈豐富，愈有助於真實
    發見之理念，且強化言詞辯論主義，使訴訟程序得以順暢進
    行，上開傳聞證據亦均具有證據能力。查證人丙○○、己○○、乙○○及癸○○於警詢中之供述，雖均屬於傳聞證據，
    然被告及檢察官均同意作為證據，且本院審酌該言詞陳述及
    書面陳述作成之情況，未見有何不適當之情形，故依前開規
    定，均得為證據。
貳、得心證之理由：
甲、有罪部分：
一、訊據被告庚○○對於有於上開時、地，侵占丙○○遺失之郵
    局存摺、脫離駱志傑持有之郵局存摺及脫離寅○○持有之泛
    亞銀行存摺各1 本等情均坦承不諱，核與證人丙○○所述相
    符，此外復有贓物認領保管收據1 紙在卷可稽及上開存摺3
    本扣案可佐，被告庚○○此部分犯行明確，堪以認定。
二、訊據被告辛○○對於上開收受贓物及偽造文書之犯行均矢口
    否認，辯稱：我不知道「弟仔」交給我的信用卡是贓物，且
    我是在幫別人申辦現金卡以賺取佣金，我並不知道「弟仔」
    未受己○○之委任申辦現金卡等語。經查：
  (一)前揭安信信用卡係證人丑○○於94年2 月28日，在高雄市○○路某處所失竊等情，業據證人丑○○於偵查中證述明確（
    見雄檢94年偵字第18286 號偵查卷第36、37頁）；而被告辛○○於同年4 月4 日上午10時許，騎乘機車行經高雄市前鎮
    區○○○路時為警攔檢，而自其背包內扣得前揭安信信用卡
    一節，亦有搜索扣押筆錄、扣押物品目錄表在卷可稽。被告
    雖辯稱其不知道前揭安信信用卡為贓物等語，惟衡情信用卡
    之使用關乎個人財務、信用狀況，且使用後尚須支付消費款
    項，一般人均會妥善保存信用卡，以避免落入不明人士手中
    而遭盜用；又被告自承其不知道「弟仔」之真實姓名及年籍
    資料，也不知道「弟仔」何以將上開信用卡交付與其等語（
    見94年4 月4 日警詢筆錄），且前揭安信信用卡背面並未有
    任何人簽名於其上，就此不知實際所有人且來源不明之信用
    卡，被告辛○○顯可知悉此係屬來歷不明之贓物，猶收受而
    持有之，是被告辛○○有收受贓物之犯行，至為明確，堪以
    認定。
  (二)「弟仔」於交付上開信用卡與被告辛○○時，同時交付其萬
    泰銀行現金卡申請書及一銀現金卡申請書各1 份，委由其以
    「己○○」之名義，申請上開2 間銀行之現金卡，被告即於
    同年3 月29日在不詳地點，連續於上開萬泰銀行現金卡申請
    書及一銀現金卡申請書上，填寫己○○之身分、職業資料，
    並於萬泰銀行現金卡申請書之申請人欄、立約人欄各簽署「
    己○○」之簽名1 枚，再於一銀現金卡申請書之申請人親簽
    欄簽署「己○○」之簽名1 枚，欲持以向上開2 間銀行申請
    現金卡，嗣於同年4 月4 日上午10時許，騎乘機車行經高雄
    市前鎮區○○○路時為警攔檢，而自其背包內扣得上開萬泰
    銀行現金卡申請書及一銀現金卡申請書各1 份等情，為被告
    辛○○坦承不諱，並有搜索扣押筆錄、扣押物品目錄表在卷
    可稽，此部分事實堪以認定。
  (三)被告辛○○雖辯稱：我是在幫別人申辦現金卡以賺取佣金，
    並不知道「弟仔」未受己○○之委任等語。查證人己○○證
    稱：警方所查獲2 家銀行現金卡申請書，經我親自查看皆不
    是我親自填寫，我也未委託他人辦理信用卡或現金卡等語（
    見94年4 月4 日審判筆錄），足見證人己○○顯未委託「弟
    仔」或被告辛○○為其辦理上開2 家銀行之現金卡。衡情目
    前辦理信用卡或現金卡之手續十分便利，且通常於各金融機
    構、商場百貨等處，多有辦理此類金融商品之業務人員在現
    場服務，倘任何人欲辦理現金卡或信用卡，只須自行拿取相
    關申請書並填妥資料後即可申請，縱欲委由他人申請者，亦
    通常係自行將申請書填寫完畢後方交由代辦人員拿至銀行申
    辦，並無委由他人代填申請書甚至代為簽名之必要；而被告
    辛○○自承其不知道「弟仔」之真實姓名及年籍資料，業如
    前述，且其與己○○並不相識，「弟仔」亦未交付任何己○○出具之委託書或同意「弟仔」代其辦理上開2 家銀行現金
    卡之證明，被告對於「弟仔」並未獲得己○○之同意辦理上
    開2 家現金卡一節，顯可明確知悉。被告辛○○卻仍於屬私
    文書性質之上開2 家銀行現金卡申請書上，填寫己○○之身
    分、職業資料，並於萬泰銀行現金卡申請書之申請人欄、立
    約人欄各簽署「己○○」之簽名各1 枚，再於一銀現金卡申
    請書之申請人親簽欄簽署「己○○」之簽名1 枚，其有連續
    偽造私文書之犯行，堪以認定。
三、查被告庚○○行為後，如附表所示之相關法律均業經變更，
    並俱於95年7 月1 日施行，玆經整體比較結果，裁判時法較
    為有利，從而依刑法第2 條第1 項但書規定，自應適用裁判
    時法至明，是故核被告所為，乃係犯刑法第337 條之罪。被
    告辛○○1 次拾得上開3 本存摺，係一行為觸犯數罪名，為
    想像競合犯，應依刑法第55條之規定，從一重論以侵占脫離
    本人持有之物罪處斷。爰審酌被告庚○○心存貪念，竟於拾
    獲被害人等之存摺後不知送至警局招領，逕行留供自己持有
    ，惟念其犯後坦承犯行，態度尚可，量處如主文所示之刑，
    並諭知易服勞役之折算標準。再易服勞役之折算標準，依新
    法之新臺幣1 千元或2 千元或3 千元計算，以被告33歲之目
    前就業職場日薪言，以1 日1,000 元之日薪為適當，併此敘
    明之。
四、查被告辛○○行為後，刑法如附表二所示等相關規定均業經
    變更，並俱於95年7 月1 日施行，玆經整體比較結果，裁判
    時法並未較為有利，從而依刑法第2 條第1 項規定，自應適
    用各該行為時法，亦即修正前法至明。核被告辛○○所為，
    係犯刑法第210 條之偽造私文書罪及同法第349 條第1 項之
    收受贓物罪。被告就上開偽造私文書犯行，與「弟仔」有犯
    意聯絡及行為分擔，俱為共同正犯。被告偽造「己○○」署
    押屬偽造私文書之階段行為，不另論罪。被告2 次偽造私文
    書之行為，時間緊接，手法相同，所犯又係構成要件相同之
    罪名，為連續犯，應依法論以一罪，並加重其刑。被告所收
    受之贓物為丑○○遭竊之前揭安信信用卡，而其係冒用己○○之名義偽造現金卡申請書，故其所犯上開收受贓物及連續
    偽造文書2 罪，犯意各別，行為不同，應分論併罰；公訴意
    旨謂被告所犯上開2 罪有方法結果之牽連關係，容有誤會，
    附此敘明。爰審酌被告辛○○明知前揭安信信用卡為來路不
    明之贓物，仍予以收受持有，又冒用己○○名義填寫現金卡
    申請書，足生損害於己○○，犯後飾詞卸責，毫無悔意等一
    切情狀，分別量處如主文所示之刑，並諭知易科罰金之折算
    標準，再定應執行之刑，並諭知易科罰金之折算標準。萬泰
    銀行現金卡申請書之申請人欄、立約人欄偽造之「己○○」
    之署押各1 枚及一銀現金卡申請書之申請人親簽欄偽造「己○○」署押1 枚，均應依刑法第219 條宣告沒收之。
五、公訴意旨另以：被告辛○○明知「弟仔」於94年3 月25日在
    不詳地點，所交付乙○○、癸○○、己○○之國民身分證影
    本3 張，係屬來歷不明之贓物仍予以收受，而認被告辛○○
    此部分亦涉犯刑法第349 條第1 項之收受贓物罪嫌。經查，
    被告辛○○於94年4 月4 日上午10時許，騎乘機車行經高雄
    市前鎮區○○○路時為警攔檢時，警方自其背包內扣得己○○、乙○○、癸○○之國民身分證影本一節，有搜索扣押筆
    錄、扣押物品目錄表在卷可稽；而證人己○○、乙○○、癸○○確有國民身分證遭竊情事，業據其等於警詢時證述明確
    （見證人己○○、癸○○94年4 月4 日警詢筆錄、證人乙○○94年4 月7 日警詢筆錄）。惟刑法第349 條所規定之贓物
    ，依同條第3 項之規定，固不以侵害財產法益所得原物之本
    體為限，尚包括「因贓物變得之財物」。惟所謂「因贓物變
    得之財物」係指由贓物直接變易而成之物，並不包括不變更
    贓物之原物或原持有狀態，而另間接延生之物；查影本係利
    用影印技術所製成延生之複本，原本之性質及持有狀態並未
    因影印而變更，仍然維持原狀，影本實難以原本變得之財物
    視之，是縱被告辛○○自「弟仔」處取得證人乙○○、癸○○、己○○之國民身分證影本而收受之，亦難以刑法第349
    條第1 項之收受贓物罪相繩，本應為無罪之諭知，惟此部份
    倘認定有罪，與前開公訴人起訴被告辛○○收受贓物罪部分
    有想像競合之裁判上一罪關係，爰不另為無罪之諭知。
乙、無罪部分：
一、公訴意旨略以：被告庚○○意圖為自己不法之所有，於94年
    7 月間某日，明知綽號「安安」、真實姓名年籍均不詳之成
    年男子所持有之車號KFC-643 號機車行車執照，可能係他人
    財產犯罪所得而屬來路不明之物，猶予以收受而持有之；又
    被告庚○○、辛○○2 人共同出於意圖供行使之用而收集偽
    造貨幣之犯意聯絡，於同年8 月21日晚間7 時至8 時許，在
    高雄市○○區○○街79號5 樓居住處，先由庚○○自真實姓
    名年籍不詳自稱為「丁○○」之男子處，收受內裝有偽造千
    元鈔票80張之1 只女用手提袋，並將之藏放在上址辛○○居
    住之臥室內，庚○○、辛○○2 人欲伺機使用，而認被告庚○○、辛○○均涉犯刑法第196 條第1 項意圖供行使之用而
    收集偽鈔罪嫌，被告庚○○另涉犯刑法第349 條第1 項之收
    受贓物罪嫌。
二、按犯罪事實應依證據認定之，無證據不得認定其犯罪事實；
    又不能證明被告犯罪者，應諭知無罪之判決，刑事訴訟法第
    154 條第2 項、第301 條第1 項分別定有明文。次按所謂證
    據，係指足以認定被告確有犯罪行為之積極證據而言，該項
    證據自須適合於被告犯罪事實之認定，始得採為斷罪資料；
    苟積極證據不足為不利於被告事實之認定時，即應為有利於
    被告之認定，更不必有何有利之證據（最高法院29年上字第
    3105號、30年上字第816 號判例意旨參照）。又按事實之認
    定，應憑證據，如未能發現相當證據，或證據不足以證明，
    自不能以推測或擬制之方法，以為裁判基礎；且為刑事訴訟
    法上證明之資料，無論其為直接證據或間接證據，均須達於
    通常一般之人均不致於有所懷疑，而得確信其為真實之程度
    ，始得據為有罪之認定，若其關於被告是否犯罪之證明未能
    達此程度，而有合理性懷疑之存在，致使無從形成有罪之確
    信，根據「罪證有疑，利於被告」之證據法則，即不得遽為
    不利於被告之認定（最高法院40年台上字第86號、76年台上
    字第4986號判例意旨參照）。
三、公訴人認被告庚○○涉有前開收受贓物之犯嫌，係以扣案之
    車號KFC-643 號機車行車執照為所憑之證據；惟被告庚○○
    辯稱：該名綽號「安安」之人就是車號KFC-643 號機車車主
    戊○○之子，該部機車是他借給我使用的，他並連同該張行
    車執照一起拿給我等語。經查：警方於94年8 月22日在被告
    庚○○住處，扣得上述機車行照一節，有搜索扣押筆錄及扣
    押物品目錄表在卷可稽；而車號KFC-643 號機車車主為戊○○，此亦有該車車籍資料1 份附卷可佐。惟證人即查獲本件
    之員警張簡士賢證稱：我們一直聯絡不到這張行照的所有人
    戊○○，經查他住在屏東縣牡丹鄉，查出其戶籍地址後，我
    們有請當地員警去該址查看，但該址沒有住人，庚○○平常
    即係以車號KFC-643 號機車代步，上個月庚○○已將那部機
    車歸還給車主了，上個月我們有同事遇到庚○○及車主的親
    戚，確定那部機車是車主借給庚○○使用的，查扣當時我們
    沒發現那張行照就是庚○○在使用的機車，後來才發現我們
    查扣的行照與其使用的機車車號相符等語（見本院95年8 月
    8 日審判筆錄），則被告庚○○使用車號KFC-643 號機車及
    行照既有經過車主之同意，扣案行照顯非因財產犯罪所得之
    贓物，足證被告上開辯述與事實相符而可採。此外，又查無
    其他積極證據足認被告庚○○有公訴人所指前述收受贓物之
    犯行，揆諸前述說明，就此部分依法自應為無罪判決之諭知
    。
四、公訴人認被告2 人涉有前開意圖供行使之用而收集偽造貨幣
    罪嫌，係以被告2 人之供述、證人劉易鑫之證述及扣案千元
    偽鈔80張，為其所憑之證據。訊據被告2 人均堅決否認有何
    意圖供行使之用而收集偽鈔之行為，均辯稱：該只內藏放有
    扣案80張千元偽鈔之女用手提袋非其等所有，乃係丁○○於
    94年8 月21日拿至其等位於松富街79號5 樓住處寄放，當時
    因丁○○在找房子，故將私人物品先借放在其等前揭住處，
    其等均不知道該只手提袋內有藏放偽鈔等語。經查：
  (一)扣案千元偽鈔80張（其中號碼為BR968173YG、BR968175YG、
    BR968177YG各1 張、DN025908VE有3 張、BQ902334XF有4 張
    、EN838419WB有5 張、CP552986UG有29張、CP675675UG有36
    張）經送中央印製廠鑑定，該批偽鈔均以彩色噴墨方式仿印
    ，無凹版印紋凸起效果，紙張非鈔券紙，其中號碼為BR9681
    73YG、BR968175YG、BR968177YG之水印及安全線以灰色墨在
    紙張背面仿製，安全線另以燙印箔膜（含面額數字）仿鈔券
    正面五段裸露部分，左下角面額數字以光亮物質仿折光變色
    油墨，其餘偽鈔之水印、安全線及左下角面額數字均以噴墨
    方式仿製，鑑定結果均屬偽造一節，有該廠94年9 月21日中
    印發字第0940003751號函附卷可按，足認扣案千元鈔票80張
    均屬偽造無訛。
  (二)被告2 人均辯稱該只內藏放有扣案80張千元偽鈔之女用手提
    袋非其等所有，乃係丁○○於94年8 月21日拿至其等位於松
    富街79號5 樓住處寄放，當時因丁○○在找房子，故將私人
    物品先借放在其等前揭住處等語。而證人即被告2 人及丁○○之友人壬○○亦證稱：我在94年8 月21日有到辛○○前揭
    住處，當天丁○○與其女友也有到該處，我有幫丁○○搬幾
    個置物箱到辛○○住處等語；證人即員警劉易鑫亦證稱：我
    在搜索時，辛○○即有當場表示該只手提袋是其友人「阿達
    」的，房間內尚有其他置物箱等語（均見本院95年8 月8 日
    審判筆錄），足見丁○○確有於94年8 月21日至被告2 人前
    揭住處，並有攜帶隨身物品一同前往，是被告2 人辯稱該只
    內藏放有扣案80張千元偽鈔之女用手提袋，乃係丁○○於查
    獲前1 日攜至其等前揭住處放置等語，應非虛言。至證人丁○○雖證稱：我忘記我是否有在94年8 月21日到辛○○位於
    松富街79號5 樓之住處，我去的時候並未拿1 個手提袋過去
    ，我在被告2 人經警查獲本案的前1 天，確有與我女友到被
    告2 人上開住處，但並沒有帶任何東西過去等語（見本院95
    年6 月8 日審判筆錄），然證人丁○○亦不否認於被告2 人
    經警查獲前1 日有至被告2 人上開住處，僅否認其有攜帶任
    何物品至該處，惟證人丁○○是否有攜帶該只藏放扣案80張
    千元偽鈔之女用手提袋至被告2 人前揭住處一點，與其利害
    關係至為密切，是其就此部分所為證詞之證明力甚為薄弱而
    難採認。
  (三)再被告2 人雖均辯稱其等不知道該只手提袋內有藏放偽鈔等
    語，惟證人即查獲之員警劉易鑫證稱：偽鈔是在床頭櫃旁的
    矮櫃底1 個包包內發現的，我打開矮櫃發現包包時，辛○○
    說那是他朋友的東西，叫我不要動，我打開包包後發現裡面
    有1 個紅包袋及吸食器，紅包袋內有鈔票，我記得我一打開
    包包時，辛○○就說「死了」，顯得很驚慌，我仔細查看紅
    包袋內的紙鈔，很容易就發現那是偽鈔等語；而證人即員警
    張簡士賢亦證稱：我們所長劉易鑫搜出那個包包時，我有聽
    到辛○○說那個東西是他朋友寄放的，不要動，我們所長打
    開包包時，我有聽到辛○○說「啊，去了、死了」等語（均
    見本院95年8 月8 日審判筆錄），衡情倘被告辛○○確實不
    知該手提袋內藏放有該80張偽鈔，縱該手提袋非屬其所有，
    而係其友人即證人丁○○所寄放，於證人劉易鑫查看該手提
    袋時，應不至顯露出驚慌之神情並馬上說出「啊，去了、死
    了」類此之言語，是被告辛○○知悉該手提袋內有藏放該80
    張偽鈔一節，應可認定。再被告庚○○於偵查中已自承：該
    只手提袋是丁○○在94年8 月21日晚上7 、8 時許拿來的，
    丁○○平常都會來找我聊天等語；而被告辛○○則供稱：該
    只女用手提袋是在我房間內查獲的，是我大哥庚○○之友人
    丁○○的，由庚○○將該手提袋拿至我房間內放置，我聽聞
    丁○○要搬家，所以先將東西放在我住處，我沒有打開該只
    手提袋過等語（均見94年8 月30日偵訊筆錄），則依上開被
    告2 人之供述，該只手提袋既係被告庚○○拿至被告辛○○
    之房間內放置，而被告辛○○又稱其並未曾開啟過開手提袋
    ，其卻知悉袋中有藏放偽鈔，顯見係受被告庚○○所告知，
    此即足證被告庚○○亦知悉該手提袋內有藏放扣案偽鈔一事
    ，故被告2 人均辯稱其等不知該只手提袋內有藏放偽鈔等語
    ，並不可採。
  (四)惟按刑法第196 條第1 條係規定：「行使偽造、變造之通用
    貨幣、紙幣、銀行券，或意圖供行使之用而收集或交付於人
    者，處3 年以上10年以下有期徒刑，得併科5 千元以下罰金
    」，是縱被告2 人知悉證人丁○○所寄放之上開手提袋內有
    藏放扣案偽鈔一事，惟並無任何證據足資證明被告2 人曾有
    行使上開偽鈔之行為。再扣案80張偽鈔所藏放之手提袋，乃
    係證人丁○○於本案查獲前日即94年8 月21日始拿至被告等
    位於松富街79號5 樓之住處寄放，業據本院認定如前；且該
    80張偽鈔經警查獲時，係全部放置於該只手提袋內之紅包袋
    裡，被告2 人並未自行拿取扣案偽鈔與真鈔混合隨身攜帶，
    或放置於自己使用之皮夾內，亦無證據證明證人丁○○有將
    該扣案80張偽鈔交與被告2 人使用之意思，實難僅憑被告2
    人知悉證人丁○○所寄放之手提袋內藏有偽鈔，即謂被告2
    人有意圖供行使之用而收集偽鈔之犯行；是被告2 人之行為
    尚與刑法第196 條第1 項之構成要件有間，即難以該罪相繩
    。
  (五)綜上，公訴人認被告2 人涉犯意圖供行使之用而收集偽鈔之
    犯行，所為之舉證尚未能達通常一般之人均不致有所懷疑，
    而得確信其為真實之程度，尚有合理懷疑之存在，依據「罪
    證有疑，利於被告」之證據法則，即不得遽為不利被告2 人
    之認定。公訴人所提出之證據，不足為被告2 人就此部分有
    罪之積極證明，其指出證明之方法，亦無從說服法院以形成
    被告2 人此部分有罪之心證，揆諸前揭說明，本院自應就此
    部分為被告2 人無罪之諭知。
據上論斷，應依刑事訴訟法第299 條第1 項前段、第301 條第1
項前段，刑法第2 條第1 項、第28條、第210 條、第337 條、第
349 條第1 項、第55條、第219 條、第42條第3 項，修正前刑法
第56條、第51條第5 款、第41條第1 項前段，罰金罰鍰提高標準
條例第1 條前段、修正前罰金罰鍰提高標準條例第2 條，現行法
規所定貨幣單位折算新台幣條例第2 條，判決如主文。
本案經檢察官甲○○到庭執行職務。
中    華    民    國    95    年    8     月    21    日
                  刑事第十五庭  審判長法  官  唐照明
                                      法  官  陳筱蓉
                                      法  官  盧怡秀
以上正本證明與原本無異。
如不服本判決，應於判決送達後10日內，向本院提出上訴狀。
中    華    民    國    95    年    8     月    21    日
                                      書記官  林秀珍
┌───────────────────────────────────────────────┐
│附表一：                                                                                      │
├──────┬─────────────┬─────────────┬───────┬────┤
│相關變更條文│行為時法（下稱舊法）之內容│裁判時法（下稱新法）之內容│比  較  理  由│備    註│
├──────┼─────────────┼─────────────┼───────┼────┤
│【罰金刑貨幣│依法律應處罰金、罰鍰者，就│中華民國94年1 月7 日法修正│刑法之貨幣單位│經依現行│
│單位之變更】│其原定數額得提高為2 倍至10│施行後，刑法分則編所定罰金│由「元（指銀元│法規所定│
│罰金罰鍰提高│倍（刑法乃係定明10倍）。第│之貨幣單位為新臺幣。94年1 │）」變更為「新│貨幣單位│
│標準條例第1 │1 條所定得提高倍數之規定，│月7 日刑法修正時，刑法分則│臺幣」，且刑法│折算新臺│
│條前段、第5 │於本條例修正後制定之法律，│編未修正之條文定有罰金者，│分則之罰金數額│幣條例第│
│條→刑法施行│不適用之；本條例修正前公布│自94年1 月7 日刑法修正施行│，亦視該分則先│2 條之規│
│法第1 之1 條│之法律，於本條例修正後修正│後，就其所定數額提高為30倍│前曾修正與否，│定折算後│
│第1 項、第2 │其罰金罰鍰數額或法律經全部│。但72年6 月26日至94年1 月│而分別提高3 或│等值，是│
│項          │修正而其罰金罰鍰數額未予變│7 日新增或修正之條文，就其│30倍。        │以新法並│
│            │更者，亦同。              │所定數額提高為3 倍。      │              │未較有利│
├──────┼─────────────┼─────────────┼───────┼────┤
│刑法第33條第│罰金：（銀元）1 元以上。  │罰金：新臺幣1000元以上，以│罰金刑之下限，│舊法有利│
│5 款：罰金刑│                          │百元計算之。              │由銀元10元（依│，但不能│
│下限變更    │                          │                          │前述，也提高10│割裂適用│
│            │                          │                          │倍）即新臺幣30│        │
│            │                          │                          │元，提高為新臺│        │
│            │                          │                          │幣1000元      │        │
├──────┼─────────────┼─────────────┼───────┼────┤
│【易服勞役折│易服勞役以1 元以上3 元以下│易服勞役以新臺幣1000元、  │易服勞役折算標│新法有利│
│算標準變更】│，折算1 日。依刑法…第42條│2000元或3000元折算1 日    │準，由銀元300 │        │
│修正前刑法第│第2 項易服勞役者，均就其原│                          │元即新臺幣900 │        │
│42條第2 項前│定數額提高為100 倍折算1 日│                          │元，提高為以新│        │
│段、修正前罰│；法律所定罰金數額未依本條│                          │臺幣1000、2000│        │
│金罰鍰提高標│例提高倍數，或其處罰法條無│                          │或3000元折算1 │        │
│準條例第2 條│罰金刑之規定者，亦同。    │                          │日。          │        │
│→現行刑法第│                          │                          │              │        │
│42條第3 項前│                          │                          │              │        │
│段          │                          │                          │              │        │
├───┬──┼─────────────┴─────────────┴───────┼────┤
│整體比│舊法│刑度：銀元5000元即新臺幣15000 元以下、銀元10元即新臺幣30元以上罰金。經│新法最低│
│      │    │處以罰金銀元400 元即新臺幣12000 元，易服勞役以銀元300 元即新臺幣900 元│度刑雖較│
│      │    │折算1 日之結果，是為13日。（不滿1日之零數不算）                       │高，但易│
│      ├──┼───────────────────────────────────┤服勞役之│
│      │新法│刑度：新臺幣15000 元以下、新臺幣1000元以上罰金。經處以罰金新臺幣12000 │日數較短│
│      │    │元，易服勞役以新臺幣1000元折算1 日之結果，是為12日。                  │，顯較有│
│較結果│    │                                                                      │利。    │
└───┴──┴───────────────────────────────────┴────┘
┌───────────────────────────────────────────────┐
│附表二：                                                                                      │
├──────┬─────────────┬─────────────┬───────┬────┤
│相關變更條文│行為時法（下稱舊法）之內容│裁判時法（下稱新法）之內容│比  較  理  由│備    註│
├──────┼─────────────┼─────────────┼───────┼────┤
│【罰金刑貨幣│依法律應處罰金、罰鍰者，就│中華民國94年1 月7 日法修正│刑法之貨幣單位│經按現行│
│單位之變更】│其原定數額得提高為2 倍至10│施行後，刑法分則編所定罰金│由「元（指銀元│法規所定│
│罰金罰鍰提高│倍（刑法乃係定明10倍）。第│之貨幣單位為新臺幣。94年1 │）」變更為「新│貨幣單位│
│標準條例第1 │1 條所定得提高倍數之規定，│月7 日刑法修正時，刑法分則│臺幣」，且刑法│折算新臺│
│條前段、第5 │於本條例修正後制定之法律，│編未修正之條文定有罰金者，│分則之罰金數額│幣條例第│
│條→刑法施行│不適用之；本條例修正前公布│自94年1 月7 日刑法修正施行│，亦視該分則先│2 條之規│
│法第1 之1條 │之法律，於本條例修正後修正│後，就其所定數額提高為30倍│前曾修正與否，│定折算後│
│第1 項、第2 │其罰金罰鍰數額或法律經全部│。但72年6 月26日至94年1 月│而分別提高3 或│等值，是│
│項          │修正而其罰金罰鍰數額未予變│7 日新增或修正之條文，就其│30倍。        │以新法並│
│            │更者，亦同。              │所定數額提高為3 倍。      │              │未較有利│
│            │                          │                          │              │。      │
├──────┼─────────────┼─────────────┼───────┼────┤
│刑法第33條第│罰金：（銀元）1 元以上。  │罰金：新臺幣1000元以上…。│罰金刑之下限，│舊法有利│
│5 款：罰金刑│                          │                          │由銀元10元（亦│        │
│下限變更    │                          │                          │經提高）即新臺│        │
│            │                          │                          │幣30元，提高為│        │
│            │                          │                          │新臺幣1000元  │        │
├──────┼─────────────┼─────────────┼───────┼────┤
│【易科罰金折│犯最重本刑為5 年以下有期徒│犯最重本刑為5 年以下有期徒│易科罰金折算標│舊法有利│
│算標準變更】│刑以下之刑之罪，而受6 個月│刑以下之刑之罪，而受6 個月│準由銀元300 元│        │
│修正前刑法第│以下有期徒刑或拘役之宣告…│以下有期徒刑或拘役之宣告者│即新臺幣900 元│        │
│41條第1 項前│得以（銀元，下同）1 元以上│，得以新臺幣1000元、2000元│，提高為以新臺│        │
│段、修正前罰│3 元以下折算1 日，易科罰金│或3000元折算1 日，易科罰金│幣1000元、2000│        │
│金罰鍰提高標│。依刑法第41條易科罰金…就│。                        │元或3000元折算│        │
│→現行刑法第│1 日；法律所定罰金數額未依│                          │              │        │
│41條第1 項前│本條例提高倍數，或其處罰法│                          │              │        │
│段I        │條無罰金刑之規定者，亦同。│                          │              │        │
├──────┼─────────────┼─────────────┼───────┼────┤
│第41條第2 項│併合處罰之數罪，均有前項情│前項規定於數罪併罰，其應執│數罪併罰之各罪│舊法    │
│            │形，其應執行之刑逾6 月者，│行之刑未逾6 月者，亦適用之│，部分犯罪行為│        │
│            │亦同。                    │。                        │在舊法，部分犯│        │
│            │                          │                          │罪行為在新法施│        │
│            │                          │                          │行後，如各罪均│        │
│            │                          │                          │合於易科罰金之│        │
│            │                          │                          │情形，惟定執行│        │
│            │                          │                          │刑逾有期徒刑6 │        │
│            │                          │                          │月時舊法仍可易│        │
│            │                          │                          │科罰金；新法則│        │
│            │                          │                          │不可，比較言之│        │
│            │                          │                          │，以舊法較有利│        │
│            │                          │                          │行為人。      │        │
├──────┼─────────────┼─────────────┼───────┼────┤
│第51條第5 款│宣告多數有期徒刑者，於各刑│宣告多數有期徒刑者，於各刑│新法為兼顧數罪│舊法    │
│            │中之最長期以上，各刑合併之│中之最長期以上，各刑合併之│併罰及單純數罪│        │
│            │刑期以下，定其刑期。但不得│刑期以下，定其刑期。但不得│之區別，及刑罰│        │
│            │逾20年。                  │逾30年。                  │衡平原則，乃對│        │
│            │                          │                          │於有期徒刑合併│        │
│            │                          │                          │定應執行刑之上│        │
│            │                          │                          │限予以提高至30│        │
│            │                          │                          │年，與舊法上限│        │
│            │                          │                          │20年相比較，被│        │
│            │                          │                          │告行為後之新法│        │
│            │                          │                          │顯不利於被告，│        │
│            │                          │                          │自應適用行為時│        │
│            │                          │                          │之舊法。      │        │
├──────┼─────────────┼─────────────┼───────┼────┤
│第56條      │連續數行為而犯同一罪名者，│刪除                      │一般認為連續犯│舊法    │
│            │以一罪論。但得加重其刑至二│                          │在本質上係數行│        │
│            │分之一。                  │                          │為而屬數罪，僅│        │
│            │                          │                          │係基於訴訟經濟│        │
│            │                          │                          │或責任吸收原則│        │
│            │                          │                          │之考量，而論以│        │
│            │                          │                          │一罪，新法將連│        │
│            │                          │                          │續犯之規定廢除│        │
│            │                          │                          │後，除非符合「│        │
│            │                          │                          │接續犯」或「包│        │
│            │                          │                          │括的一罪」之情│        │
│            │                          │                          │形，可認為構成│        │
│            │                          │                          │單一之犯罪外，│        │
│            │                          │                          │均應認係數罪併│        │
│            │                          │                          │罰。          │        │
├──────┼─────────────┴─────────────┴───────┼────┤
│整體比較結果│                                                                      │舊法較為│
│            │                                                                      │有利    │
└──────┴───────────────────────────────────┴────┘
附錄本判決論罪科刑法條：
中華民國刑法第210條（偽造變造私文書罪）
偽造、變造私文書，足以生損害於公眾或他人者，處5 年以下有
期徒刑。
中華民國刑法第337條（侵占遺失物罪）
意圖為自己或第三人不法之所有，而侵占遺失物、漂流物或其他
離本人所持有之物者，處5 百元以下罰金。
中華民國刑法第349條（普通贓物罪）
收受贓物者，處3 年以下有期徒刑、拘役或5 百元以下罰金。
搬運、寄藏、故買贓物或為牙保者，處5 年以下有期徒刑、拘役
或科或併科1 千元以下罰金。
因贓物變得之財物，以贓物論。


司法院資訊處製作；財團法人民間司法改革基金會備份。
